臺灣臺南地方法院臺南簡易庭民事判決
110年度南簡字第342號
原      告  廖得健  
訴訟代理人  廖峻德  
被      告  陳玟正  
            黃齡誼  
上列當事人間請求侵權行為損害賠償事件，經本院於民國110年1
2月14日言詞辯論終結，判決如下：
    主      文
原告之訴及假執行之聲請均駁回。
訴訟費用新臺幣5,730元由原告負擔。 　　　
    事實及理由
一、原告起訴主張：
㈠、緣被告陳玟正於民國108年10月13日晚上8時36分駕駛車牌號
    碼0000-00號小客車（下稱系爭A車）於臺南市小東路與東光
    路口，被告陳玟正本應慢速啟動、減速慢行且注意大馬路口
    上左右未通行之來車及行人，始得通過；但在依當時目視環
    境無不能注意之情事，竟率於前揭地點加速超越被告黃齡誼
    駕駛車牌號碼000-0000號小客車（下稱系爭B車）後，被告
    陳玟正駕駛系爭A車乃大力撞擊已行經過半小東路路程並往
    東光路之原告、駕駛車牌號碼000-0000號電動機車（下稱系
    爭機車），致原告嚴重身心傷害、系爭機車毀損；被告黃齡
    誼駕駛系爭B車未注意左前方狀況，車頭逕擊原告，亦加重
    原告之傷勢。原告經送成大醫院診斷左手骨折、頭部外傷、
    四肢多處挫傷，嗣後更因車禍事故驚嚇過度、失眠焦慮而導
    致焦慮症。原告因治療創傷，支出醫療費用新臺幣（下同）
    11,056元；日常生活不便、居家照料及協助看護費用25,200
    元；來往醫院、上班之來回交通費用26,250元；營養補充及
    醫療物品支出21,000元；因手部骨折，無法參加已報名的考
    試，遭扣款800元；新的系爭機車被撞、修理費及其他物品
    損失39,991元；及原告身心受創至鉅，造成精神上痛苦異常
    ，導致焦慮症，至今仍有陰影，仍在服藥中，請求賠償精神
    慰撫金40萬元。爰依民法第184條侵權行為損害賠償請求權
    之法律關係提起本訴等語。
㈡、聲明：①被告等應連帶給付原告52萬4,306元。②訴訟費用由被
    告連帶負擔。③願供擔保請准宣告假執行（見本院卷第79頁
    ）。
二、被告答辯略以：
㈠、被告陳玟正部分：
    本件車禍被告並無過失，如地檢署109偵17906號、高檢署11
    0上聲議127號不起訴處分書及再議駁回處分書所載。本件之
    肇事原因是原告闖越紅燈。事發前，我有超被告黃齡誼的車
    ，但我的車速才40公里，後來到了路口，因為我是綠燈，所
    以我就起駛，我並沒有原告所說的需要停下來、注意左右來
    車的義務。而且依行車紀錄器，我是起駛到第5秒時，才與
    原告機車撞擊，而該處燈號轉換需時3秒，可見原告是已經
    闖越紅燈「8秒」才到了事發位置。此外，原告在地檢署偵
    訊時，也當庭對檢察官表示他確實有闖紅燈，原告表示無意
    見。我完全沒有打過電話給原告本人，我又沒有原告的電話
    ，怎麼可能造成原告精神壓力？這可以調通聯紀錄，否認原
    告訴訟代理人所述等語。
㈡、被告黃齡誼部分：
    本件車禍被告並無過失，如地檢署109偵17906號、高檢署11
    0上聲議127號不起訴處分書、再議駁回處分書所載。本件的
    肇事原因是原告闖越紅燈。而且我的車「根本沒有碰到」原
    告，是原告橫躺在我的車前，我只是無法離開而已，所以我
    的保險公司說完全沒有理賠的可能。庭呈我行車紀錄器翻拍
    照片，可以看到，照片右前方有訴外的機車，這些機車都已
    經駕駛到路口前方的人行道處，可見我的車道亮綠燈已經一
    段時間了，原告確實是闖紅燈。至於我為何綠燈還沒有啟動
    向前，這是因為我個人的駕駛習慣，因為我比較小心，即使
    看到我車道的燈號是綠燈，我也不會立刻就向前行駛等語。
㈢、聲明：①原告之訴及假執行之聲請均駁回。②訴訟費用由原告
    負擔。③如受不利之判決，願供擔保請准宣告免為假執行（
    見本院卷第80頁）。
三、本院得心證之理由：
㈠、按因故意或過失，不法侵害他人之權利者，負損害賠償責任
    ，民法第184條第1項前段固有明文，據此，侵權行為之成立
    ，須行為人因故意過失不法侵害他人權利，亦即行為人須具
    備歸責性、違法性，並不法行為與損害間有因果關係，始能
    成立，且主張侵權行為損害賠償請求權之人，對於侵權行為
    之成立要件應負舉證責任。而所謂過失，乃應注意能注意而
    不注意即欠缺注意義務之謂。在侵權行為方面，其過失之有
    無，應以是否怠於善良管理人之注意義務為斷，亦即以一般
    具有相當知識經驗且勤勉負責之人，在相同情況下是否能預
    見並避免或防止損害結果之發生為準（最高法院106年度台
    上字第1048號判決意旨參照)。又按所謂信賴原則，指行為
    人在社會生活中，於從事某種具有危險性之特定行為時，如
    無特別情事，在可信賴被害者或其他第三人亦會相互配合，
    謹慎採取適當行動，以避免發生危險之適當場合，倘因被害
    者或其他第三人之不適當行動，而發生事故造成損害之結果
    時，該行為人不負過失責任。該原則在道路交通事故上，係
    指參與交通行為之一方，遵守交通法規秩序，得信賴同時參
    與交通行為之對方或其他人，亦必會遵守交通法規秩序，不
    致有違反交通法規秩序之行為發生。因此，對於對方或其他
    人因違反交通法規秩序之行為所導致之危險結果，即無注意
    防免之義務，從而得以免負過失責任，惟對於該對方或其他
    人不致發生違反交通法規秩序之行為，若無期待可能性，或
    行為之一方對於危險結果之發生，若稍加注意即能認識並予
    避免者，仍不能免除其注意義務，即無上開原則之適用，但
    認定交通事故民事賠償責任之有無，仍應綜合各項具體情狀
    ，客觀審認是否屬應注意、能注意而不注意之情狀。
㈡、經查，觀諸原告於警詢及地檢署時陳稱：「我駕駛普通重機
    車沿小東路機慢車道右側的車道東往南方向左轉欲往東光路
    ，至事故地點（已經過了分隔島），與被告陳玟正駕駛系爭
    A車、被告黃齡誼駕駛系爭B車發生交通事故。我在小東路與
    東光路的待轉區，當時我看到往東光路段是綠燈，於是我就
    往前行駛，我記得當時突然間就被7637-WM自小客車先碰撞
    後，再被AVL-5909自小客車碰撞。我在開始行駛時要穿越的
    時候有先確認是綠燈。車速約20-30公里。小東路段比較長
    ，我是從北區到東區穿越小東路，我駕駛的電動車車速起步
    較一般的機車慢。『對案發當時我確實有闖紅燈』，沒有意見
    。」等語明確在卷（見他字卷第73頁反面偵訊筆錄），而參
    以系爭交通事故發生之地點係設有行車管制號誌，且號誌正
    常，足見肇事地點係有行車管制號誌之交岔路口，原告騎乘
    機車行經該交岔路口，依道路交通安全規則第102條第1項第
    1款「汽（機）車行駛至交岔路口，其行進、轉彎，應依下
    列規定：應遵守燈光號誌」之規定，原告自須依行車管制
    號誌之燈號行駛。
㈢、而稽之卷附之號誌中心時制計畫表、道路交通事故現場圖、
    現場照片顯示之路況、路口型態、車輛行向、道路交通事故
    調查報告表、車損照片、現場監視器及行車紀錄器影像翻拍
    照片互核比對之結果顯示，原告斯時騎乘機車並未依號誌指
    示行駛，闖越紅燈以致發生本件交通事故；被告陳玟正、黃
    齡誼之自小客車係綠燈通過路口正常行駛，因原告突然闖越
    紅燈駛入肇事路口，導致被告陳玟正之系爭A車車頭撞及原
    告機車，後機車人車倒地，由此可徵被告陳玟正、黃齡誼因
    事發突然，客觀上並無反應時間，依一般人之能力衡估，渠
    等見狀已屬閃避不及之情況，自難期被告陳玟正、黃齡誼有
    足夠之反應時間避免車禍發生或為何等安全措施。復稽以本
    件交通事故經送鑑定及覆議結果，均認定係「原告駕駛普通
    重型機車，未依號誌指示行駛，闖越紅燈，為肇事原因；而
    被告陳玟正、黃齡誼並無肇事因素」等語，此有臺南市車輛
    行車事故鑑定委員會109年6月11日南市交鑑字第1090699866
    號函暨所附南鑑0000000案鑑定意見書、臺南市政府109年8
    月20日府交運字第1091017554號函暨所附南覆0000000案覆
    議意見書在卷可稽，益徵原告確有闖越紅燈之過失，而被告
    2人並無過失之情事。又被告2人就系爭車禍事故之發生，並
    無過失，前經不起訴處分，原告對之不服聲請再議，亦經再
    議駁回確定在案，此亦有臺南地檢署109年度偵字第17906號
    不起訴處分書、臺灣高等檢察署臺南檢察分署110年度上聲
    議字第127號處分書附卷為憑。
㈣、另觀之被告黃齡誼提出之行車紀錄器翻拍照面，事發之前系
    爭B車尚未抵達白色停止線，而其同向之訴外機車則業已駛
    至路口近人行道斑馬線處，且其車道之燈號乃綠燈等情，有
    照片附卷可稽（見本院卷第111至121頁），亦證前述原告闖
    越紅燈乃肇事因素乙節洵堪採認。
㈤、末查，原告所提GOOGLE地圖（其上加註手寫意見）、車損照
    片、存證信函（同卷第85至109頁），為原告自述之意見，
    並非客觀物證，尚不得採為有利於原告之論據，此外，原告
    並未能提出其他客觀積極證據足認被告陳玟正、黃齡誼駕車
    有何過失之情形，從而，本件原告主張被告2人對於系爭車
    禍之發生具有過失云云，難認有理。
四、綜上所述，原告依侵權行為法律關係，請求被告連帶給付52
    萬4,306元，為無理由，應予駁回。原告之訴既經駁回，其
    假執行之聲請亦失所依附，應併予駁回。
五、本件事證已臻明確，兩造其餘之攻擊防禦方法及舉證，經本
    院審酌後，認均不足以影響本判決之結果，毋庸一一論列，
    併此敘明。
六、據上論結，本件原告之訴為無理由，依民事訴訟法第78條，
    判決如主文。
中　　華　　民　　國　　110 　年　　12　　月　　30　　日
            臺灣臺南地方法院臺南簡易庭
                              法  官  吳金芳
以上正本證明與原本無異。
如不服本判決，應於判決送達後20日內，向本院提出上訴狀並表
明上訴理由（須附繕本），如於本判決宣示後送達前提起上訴者
，應於判決送達後20日內補提上訴理由書（須附繕本）。如委任
律師提起上訴者，應一併繳納上訴審裁判費。
中　　華　　民　　國　　110 　年　　12　　月　　30　　日
                              書記官  李崇文